【裁判字號】    97,審訴,2676
【裁判日期】    980417
【裁判案由】    確認之訴等
【裁判全文】
臺灣臺北地方法院民事判決            97年度審訴字第2676號
原      告  戊○○
上列原告與被告甲○○、丁○○、丙○○、臺灣臺北地方法院、
乙○○、臺灣臺北地方法院檢察署、臺灣高等法院、最高法院、
最高法院檢察署、中國國民黨間確認之訴等事件，本院判決如下
：
    主  文
原告之訴駁回。
訴訟費用由原告負擔。
    事實及理由
一原告之主張及聲明如附件書狀所載。
二本件未經言詞辯論，故無被告之聲明及陳述可資記載。
三按原告之訴，依其所訴之事實，在法律上顯無理由者，法院得
  不經言詞辯論，逕以判決駁回之，民事訴訟法第249條第2項定
  有明文。所謂原告之訴，依其所述之事實，在法律上顯無理由
  者，係指依原告於訴狀內記載之事實觀之，在法律上顯然不能
  獲得勝訴之判決者而言，最高法院62年台上字第845 號判例意
  旨可資參照。經查：
  (一)按確認之訴非原告有即受確認判決之法律上利益者，不得提
    起。所謂即受確認判決之法律上利益，係指法律關係之存否
    不明確，原告主觀上認其在法律上之地位有不安之狀態存在
    ，且此種不安之狀態，能以確認判決將之除去者而言，若縱
    經法院判決確認，亦不能除去其不安之狀態者，即難認有受
    確認判決之法律上利益；又確認之訴，以請求或其他法律關
    係為標的，通常須為私法上之法律關係，若公法上之法律關
    係，則必有特別規定，始得為其標的，否則，不得提起民事
    訴訟請求確認之（最高法院52年臺上字第1240號、45年台上
    字第1787號判例意旨參照）。原告提起確認之訴之標的，經
    核均非私法上之法律關係，亦非屬於法律有特別規定得提起
    民事訴訟請求確認之關於公法上法律關係，自不得為確認之
    訴之標的，從而，原告該部分主張均顯無理由。
  (二)次按不法侵害他人之身體、健康、名譽、自由、信用、隱私
    、貞操，或不法侵害其他人格法益而情節重大者，被害人雖
    非財產上之損害，亦得請求賠償相當之金額。其名譽被侵害
    者，並得請求回復名譽之適當處分。前項請求權，不得讓與
    或繼承。但以金額賠償之請求權已依契約承諾，或已起訴者
    ，不在此限，民法第195條第1、2 項分別定有明文。亦即關
    於非財產上之損害賠償請求權，因與被害人之人身攸關，具
    有專屬性，不適於讓與或繼承（最高法院84年台上字第2934
    號判例意旨參照）。原告雖主張民主進步黨、丁○○及甲○
    ○之名譽權因中國國民黨在電視台廣告散布民主進步黨為貪
    腐政黨等言論而受有損害云云，然原告對此並未舉證以實其
    說，況原告所主張受中國國民黨侵害之民主進步黨、丁○○
    及甲○○之名譽權，屬人格權之性質，且該名譽權之主體僅
    專屬於民主進步黨、丁○○及甲○○本身，並非原告，自非
    原告所得主張，原告復未能證明中國國民黨曾以契約承諾此
    損害賠償請求權，本件亦非屬在民主進步黨、丁○○及甲○
    ○起訴後，始將此非財產損害賠償請求權移轉給原告並應訴
    之情形，揆諸前揭說明，原告主張中國國民黨應登報作為回
    復民主進步黨、丁○○及甲○○名譽之適當處分，其訴於法
    顯無理由。
  (三)至原告以甲○○、丁○○、乙○○、臺灣臺北地方法院、臺
    灣臺北地方法院檢察署、臺灣高等法院、最高法院、最高法
    院檢察署為被告部分，經本院觀遍起訴狀所載內容，並無對
    渠等主張之任何敘述，原告此部分主張，亦屬無據。
四綜上所述，原告提起本件訴訟，依其所訴之事實，在法律上均
  顯無理由，爰不經言詞辯論，逕以判決駁回之。
五訴訟費用負擔之依據：民事訴訟法第78條。
中    華    民    國    98    年    4     月    17    日
                  民事第六庭    法  官  陳婷玉
以上正本係照原本作成
如對本判決上訴，須於判決送達後20日內向本院提出上訴狀
中    華    民    國    98    年    4     月    17    日
                                書記官  曾靖雯


司法院資訊處製作；財團法人民間司法改革基金會備份。
